【裁判字號】    99,訴,1628
【裁判日期】    991029
【裁判案由】    損害賠償
【裁判全文】
臺灣高雄地方法院民事判決              99年度訴字第1628號
原      告  丁○○○
訴訟代理人  丙○○
被      告  乙○○
            甲○○
上列當事人間損害賠償事件，經本院於民國99年10月25日言詞辯
論終結，判決如下：
    主      文
被告乙○○應給付原告新台幣貳拾伍萬玖仟壹佰玖拾元。
原告其餘之訴駁回。
訴訟費用由被告乙○○負擔二十五分之七，餘由原告負擔。
本判決關於原告勝訴部分得假執行。
原告其餘假執行之聲請駁回。
    事實及理由
一、按訴狀送達後，原告不得將原訴變更或追加他訴，但擴張或
    減縮應受判決事項之聲明者，不在此限。民事訴訟法第255
    條第1 項第3 款定有明文。原告起訴請求被告連帶給付新台
    幣（下同）94萬元（見本院卷第4 頁），嗣於準備程序進行
    中最後減縮為被告應連帶給付516,721 元（見本院卷第129
    頁），核其所為係屬減縮應受判決事項之聲明，應予准許。
二、原告主張：被告乙○○於民國98年8 月3 日下午7 時，無照
    騎乘BYC -620號重型機車沿高雄市○○○路由南向北行駛，
    行經該街900 巷口前限速60公里之路段，竟疏於注意車前狀
    況，亦疏未注意按速限行駛及警戒前方，貿然以時速60、70
    公里之高速前進，適伊自該路東側沿行人穿越道向西前進，
    乙○○閃煞不及而撞及伊，致伊受有頭部外傷併右側顱內出
    血、左手尺骨及恥骨骨折、臉部及四肢多處擦挫傷、上唇及
    右膝撕裂傷等傷害。伊因本件車禍受傷，支出醫療費用73,9
    71元 、交通費用22,750元、看護費用18萬元，且因此精神
    上痛苦不堪，自得請求慰撫金24萬元，合計受有損害516,72
    1 元。又被告甲○○將機車交予未考領機車駕駛執照之乙○
    ○駕駛，應與乙○○負連帶賠償之責。為此，爰依民法第18
    4 條第1 項前段、第184 條第2 項、第185 條、第193 條、
    第195 條規定，提起本件訴訟。並聲明：(一)被告應連帶給付
    原告516,721 元。(二)願供擔保，請准宣告假執行。
三、被告乙○○則以：伊固有過失，惟原告請求金額過高，伊無
    力賠償等語，資為抗辯。並聲明：原告之訴駁回。
四、被告甲○○則以：事發當日是乙○○擅自騎機車外出，並非
    伊將機車交給乙○○，伊目前靠打零工維生，無力賠償原告
    損失等語，資為抗辯。並聲明：原告之訴駁回。
五、兩造不爭執之事項：
  (一)原告因本件事故而受有頭部外傷併右側顱內出血、左手尺骨
    及恥骨骨折、臉部及四肢多處擦挫傷、上唇及右膝撕裂傷等
    傷害。
  (二)乙○○因本件事故，經本院刑事庭以99年度審交簡字第1000
    號認犯過失傷害罪，判處有期徒刑3 月確定。
  (三)原告因本件事故自98年8 月3 日起至98年8 月13日止在阮綜
    合醫療社團法人阮綜合醫院（下稱阮綜合醫院）住院治療，
    出院後半年內需全日看護（見本院卷第6 、62頁）。又原告
    因本件事故自98年8 月13日起至98年11月23日止，在原祿骨
    科醫院門診就醫期間，需專人照顧（見本院卷第61頁）。
  (四)兩造同意看護費用之損害為18萬元（1 千元（每日）×30（
    日）＝3 萬元，3 萬元×6 （月）＝18萬元）。
  (五)原告已請領強制汽車責任險109,972元。
六、本件之爭點：原告依侵權行為之法律關係，請求被告連帶賠
    償，有無理由？原告得請求賠償之金額以若干為適當？
  (一)按「因故意或過失，不法侵害他人之權利者，負損害賠償責
    任。」、「汽車、機車或其他非依軌道行駛之動力車輛，在
    使用中加損害於他人者，駕駛人應賠償因此所生之損害。」
    、「不法侵害他人之身體或健康者，對於被害人因此喪失或
    減少勞動能力或增加生活上之需要時，應負損害賠償責任。
    」、「不法侵害他人之身體、健康、名譽、自由、信用、隱
    私、貞操，或不法侵害其他人格法益而情節重大者，被害人
    雖非財產上之損害，亦得請求賠償相當之金額。」，民法第
    184 條第1 項前段、第191 條本文、第193 條第1 項、第19
    5 條第1 項分別定有明文。本件事故之發生係因乙○○疏未
    注意車前狀況及按速限行駛及警戒前方，致閃煞不及而撞及
    原告成傷，其就本件事故之發生自有過失，而原告係因本件
    事故造成上開傷害，其所受之傷害與乙○○之過失行為間亦
    顯有相當因果關係，故原告依據侵權行為之法則請求乙○○
    賠償，自屬有據。至甲○○（乙○○之母）雖係乙○○上開
    肇事機車之所有人，然本件事故之發生係由乙○○所為，甲
    ○○並未參與其中，其自非共同侵權行為人，故原告主張甲
    ○○應與乙○○負連帶賠償責任云云，洵非可採。
  (二)茲就原告所得請求之損害賠償金額計算如后：
  1.醫療費用（含醫療器材）部分：
    本件原告於本件事故發生後，業自付醫療及醫療器材費用經
    剔除重複部分後，各為62,448元（阮綜合醫院為22,358元、
    原祿骨科為13,200元、黃耆中醫診所為26,690元、明華診所
    為200 元）、3,964 元（助行器）乙節，合計為66,412元，
    此有醫療費用收據多紙及發票乙紙附卷可參（見本院卷第65
    -97 頁），經核該等費用均為醫療所必需，自應准許。其逾
    此範圍外之請求，為無理由。
  2.交通費用部分：
    查原告因前開傷害已支付交通費用合計為22,800元，此有原
    告提出之車資證明單多紙附卷可憑，原告此部分請求22,750
    元，自應准許。
  3.看護費用部分：
    查原告因本件事故自98年8 月3 日起至98年8 月13日止在阮
    綜合醫院住院治療，出院後半年內需全日看護，又原告因本
    件事故自98年8 月13日起至98年11月23日止，在原祿骨科醫
    院門診就醫期間，需專人照顧，而兩造均同意看護費用以18
    萬元為計，已如前述，自應准許。
  4.精神慰撫金部分：
    原告因乙○○之過失行為，致受有頭部外傷併右側顱內出血
    、左手尺骨及恥骨骨折、臉部及四肢多處擦挫傷、上唇及右
    膝撕裂傷等傷害，已如前述，則其因此之傷勢就醫住院及治
    療，不僅身體受有疼痛，精神自應感痛苦，是原告請求非財
    產上之損害賠償，自屬有據。查原告係26年10月3 日生之人
    ，無業，其名下有房屋1 棟，而乙○○係76年8 月3 日生之
    人，國中畢業，曾擔任工廠作業員，月薪1 萬5 千元，其名
    下並無任何不動產，此為兩造所自陳，並有稅務電子閘門財
    產所得調件明細表等件附卷可參，爰審酌兩造教育程度、經
    濟狀況、社會地位、損害程度等一切情狀，認原告之請求以
    10萬元較為適當，其逾此範圍外之請求尚為無理由。
  (五)綜上，原告得請求乙○○賠償之損害金額，總計為369,162
    元（計算式：66412+22750+180000+100000 ＝369162）。
七、末按「保險人依本法規定給付之保險金，視為加害人或被保
    險人損害賠償金額之一部分；加害人或被保險人受賠償請求
    時，得扣除之」，強制汽車責任保險法第30條定有明文。本
    件事故發生後，原告已依強制汽車責任保險法規定領取109,
    972 元之保險金，此為兩造所不爭執，準此，原告自應從其
    可得向乙○○請求賠償之金額中予以扣除之，經依上開金額
    計算後，原告於本件可得請求賠償之金額即為259,190元（
    000000-000000 ＝259190）。從而，本件原告依據侵權行為
    法律關係，請求乙○○應給付原告259,190 元，洵屬正當，
    應予准許，其逾此部分之請求，為無理由，應予駁回。
八、原告陳明願供擔保，請准宣告假執行，本件主文第1 項係所
    命給付之金額未逾50萬元之判決，依民事訴訟法第389 條第
    1 項第5 款之規定，自應依職權宣告假執行。至原告敗訴部
    分，其假執行之聲請，已失所附麗，應併予駁回。
九、結論：原告之訴為一部有理由、一部無理由，依民事訴訟法
    第79條、第389條第1 項第5款，判決如主文。
中    華    民    國    99    年    10    月    29    日
                    民事鳳山分庭法  官  何悅芳
以上正本係照原本作成。
如對本判決上訴，須於判決送達後20日內向本院提出上訴狀。如
委任律師提起上訴者，應一併繳納上訴審裁判費。
中    華    民    國    99    年    10    月    29    日
                                書記官  陳俐嫺

司法院資訊處製作；財團法人民間司法改革基金會備份。
